【裁判字號】    95,上易,959
【裁判日期】    950907
【裁判案由】    竊盜
【裁判全文】
臺灣高等法院臺中分院刑事判決         95年度上易字第959號
上  訴  人  臺灣臺中地方法院檢察署檢察官
上  訴  人
即  被  告  子○○
被      告  丁○○
                      之19
上列上訴人等因被告等竊盜案件，不服臺灣臺中地方法院95年度
易字第930號中華民國 95年6月6日第一審判決（起訴案號：臺灣
臺中地方法院檢察署95年度偵字第6691號），提起上訴，本院判
決如下：
    主  文
原判決撤銷。
子○○、丁○○共同連續攜帶兇器竊盜，均累犯，子○○處有期
徒刑壹年陸月，丁○○處有期徒刑拾月；扣案之鐵鉗、鐵剪各壹
支，均沒收。
    事  實
一、子○○前曾於民國九十二年間，因違反毒品危害防制條例案
    件，經原審法院以九十二年度訴字第一三六０號判決判處有
    期徒刑一年，於九十二年七月十一日確定，並於九十三年十
    二月十五日因縮刑期滿而執行完畢。丁○○前曾於九十二年
    間，因違反毒品危害防制條例案件，經原審法院以九十二年
    度訴字第二一一二號判決判處有期徒刑九月，於九十二年十
    二月二十九日確定，並於九十三年十一月六日縮刑期滿而執
    行完畢。二人均猶不知悔改，因施用毒品缺錢花用，竟共同
    基於意圖為自己不法之所有之概括犯意聯絡，於附表一所載
    時間，由子○○騎乘其妻丁○○所有之車牌號碼ＩＮＭ－七
    九五號重型機車或向其不知情之母親謝許秀月借得之車牌號
    碼ＥＺＣ－八五一號輕型機車搭載丁○○，並攜帶其所有客
    觀上足以對人之生命、身體構成威脅，足供兇器使用之鐵鉗
    、鐵剪各一支等工具，在臺中市街頭及各賣場尋找女性之汽
    車駕駛人或機車騎士為作為犯案目標，俟選定之對象離去時
    ，二人即於如附表一所載之時間、地點，由子○○攜帶前述
    之鐵鉗、鐵剪等工具，以如附表一所示之方式，並由丁○○
    在一旁負責把風，以便隨時通知正在行竊中之子○○，而連
    續竊取如附表一所示甲○○等七人所有之皮包、現金、證件
    及行動電話等財物（詳細竊盜之時間、地點、方式及所得財
    物均如附表一所示，其中子○○所為如附表一編號一所示之
    竊取甲○○財物部分，業經檢察官以同一案件業經判決確定
    為由而為不起訴處分確定，不在本件起訴、判決之範圍內，
    且起訴書漏載丁○○如附表一編號一所示之竊盜事實）。二
    人得手後，即將竊取之行動電話機均持至臺中市干城車站後
    方之跳蚤市場加以變賣得款，與所竊得之現金皆花用一空；
    其餘之皮包、證件等物品則藏匿於臺中市北屯區○○○○街
    六十四號住處或丟棄於臺中市○○區○○路四段與柳陽東、
    西街口「東光第二柳橋」橋下圳溝。嗣於九十五年三月二十
    五日下午三時四十分許，因子○○另涉違反毒品危害防制條
    例案件，經警方持搜索票至其上址住處執行搜索時，起獲甲○○等七人遭竊之皮包（共查得皮包五十一只）、信用卡及
    證件等財物，始查悉上情，並扣得子○○所有供與丁○○犯
    前開竊盜罪使用之鐵鉗、鐵剪各一支。子○○復承上開意圖
    為自己不法所有之竊盜概括犯意，單獨於附表二所載時間、
    地點，以附表二所載方式竊取庚○○、辛○○、戊○○、乙○○所有之皮包、現金、證件等財物（詳細竊盜之時間、地
    點、方式及所得財物均如附表二所示）。嗣子○○於上開時
    間為警查獲後，經報紙報導其事，庚○○等人閱報後至警局
    指認失竊物品，始查悉上情。
二、案經臺中市警察局第二分局報請臺灣臺中地方法院檢察署檢
    察官偵查起訴，及上開分局陸續追查贓物來源並借提子○○
    查證後，由原審法院將臺灣臺中地方法院檢察署95年度聲字
    第42號卷證資料函送本院。
    理  由
一、附表一所載犯罪事實部分，訊據上訴人即被告子○○坦承有
    為附表一編號二至七所載六件竊盜犯行，但辯稱：扣押之鐵
    鉗、鐵剪係其之前做工之工具，雖放在機車置物箱內，但行
    竊時並未使用該鐵鉗、鐵剪云云；另訊據被告丁○○僅坦承
    有參與附表一編號四、七所示之竊盜犯行，其餘部分或辯稱
    不記得是否有參與竊盜（附表一編號一、三、五）或辯稱並
    未參與該次竊盜犯行（附表一編號二、六）云云。然查上開
    被告子○○攜帶鐵鉗、鐵剪行竊，被告丁○○則擔任把風工
    作之事實，業據被告子○○、丁○○於警詢、原審準備程序
    及審理時坦認不諱，並經被告子○○於偵查中以證人身份證
    述其妻有參與附表一所示七件竊盜犯行等語明確。另經證人
    即被害人甲○○、顏菁潁、壬○○、丑○○、己○○等五人
    於警詢、檢察官偵訊中證稱明確、證人即被害人癸○○、丙○○二人於警詢中證述屬實，復有臺中市警察局第二分局立
    人派出所扣押物品目錄表七紙、查獲及丟棄贓物等現場照片
    二十六張、查獲現場圖及被告於附表編號七所示時、地行竊
    時該超市停車場錄影監視器所拍得畫面之翻攝照片各一張、
    起獲被竊物品照片六張及前述被害人所簽具之贓物認領保管
    單七紙分別附卷可稽與扣案之鐵鉗、鐵剪等工具各一支可資
    佐證，此部分之事證已臻明確，被告丁○○否認部分竊盜犯
    行，係事後卸責之詞，被告子○○於本院審理時供稱其妻丁○○參與竊盜之件數僅有三件云云，亦係事後迴護之詞，均
    不足採。次就附表二所載竊盜犯行部分，訊據被告子○○對
    此四件竊盜犯行或緘默未答，或稱時間許久記不清楚云云。
    然被告子○○此部分犯行，亦據其於偵查中坦認不諱，並經
    證人即被害人庚○○、辛○○、戊○○、乙○○等人於警詢
    時證陳甚詳，復有渠等所出具之贓物認領保管單四份在卷可
    稽，此部分之事證亦臻明確，所辯係事後卸責之詞，不足採
    信。被告二人犯行均堪以認定，自應依法論科。
二、查我國刑法業經總統於94年2月2日以總統華總一義字第0940
    0014901號令修正公布，並自 95年7月1日起施行，被告行為
    後，其應適用之相關法律已有變更，茲就與本案適用有關之
    條文，比較說明如下：(一)連續犯部分：刑法第56條連續犯之
    規定，業經修正刪除，而依舊法規定，連續犯其得處刑之範
    圍乃依所犯之罪之本刑得加重至二分之一而已，顯然比依新
    刑法規定，應將數次犯行分論併罰之結果為輕，依裁判時之
    新法第二條第一項比較之結果，以修正前刑法較有利於被告
    ，應依修正刪除前刑法第五十六條規定，以連續犯論處。(二)
    刑法第28條規定亦經修正公布，修正前之規定為：「二人以
    上共同實施犯罪之行為者，皆為正犯」，修正後之規定為：
    「二人以上共同實行犯罪之行為者，皆為正犯」。本案被告
    不論依修正前、後刑法第28條規定，均成立共同正犯，依刑
    法第二條第一項前段，自應適用行為時即修正前之刑法第二
    十八條規定。(三)又，刑法第四十七條累犯規定亦經修正，然
    被告所犯上開之罪，不論依照修正前刑法第四十七條或修正
    後刑法第四十七條第一項規定，均成立累犯，應逕適用被告
    行為時之修正前刑法第四十七條累犯之規定。(四)再刑法第38
    條亦經修正，其中該條第三項將舊法之「以屬於犯人者為限
    」修改為「以屬於犯罪行為人者為限」，依刑法第二條第一
    項前段，亦應適用行為時之該條規定。
三、查本件被告子○○竊盜所用之鐵鉗、鐵剪均係金屬製品，外
    型尖銳，在客觀上均足以對人之生命、身體構成威脅，自屬
    兇器之一種；又刑法第三百二十一條第一項第三款之攜帶兇
    器竊盜罪，只須行竊時有攜帶此等具有危險性之兇器為己足
    ，並不以確有加以使用為必要（最高法院九十四年臺上字第
    三一四九號判決足資參考）。是核被告子○○所為如附表一
    編號二至七所示之犯行、被告丁○○所為如附表一編號一至
    七所示之犯行，均係犯刑法第三百二十一條第一項第三款之
    攜帶兇器竊盜罪。公訴意旨雖認被告子○○、丁○○二人所
    為僅涉犯刑法第三百二十條第一項普通竊盜罪，揆諸前揭說
    明，容有未洽，起訴法條應予變更。又被告丁○○就附表一
    所示犯行與子○○間，有犯意聯絡及行為分擔，應論以共同
    正犯。另核被告子○○就附表二所示犯行，係犯刑法第三百
    二十條第一項普通竊盜罪。被告子○○多次攜帶兇器竊盜、
    普通竊盜犯行，丁○○多次攜帶兇器竊盜犯行，均時間緊接
    ，觸犯犯罪構成要件相同之罪，顯係各基於概括犯意反覆為
    之，均為連續犯，應均依（修正刪除前）刑法第五十六條之
    規定，各以攜帶兇器竊盜一罪論，並均加重其刑。公訴意旨
    雖未就被告子○○所為如附表二之竊盜犯行及就被告丁○○
    所為如附表一編號一所示犯行起訴，然被告子○○、丁○○
    此部分犯行，各與渠等經起訴之犯行間，有連續犯之裁判上
    一罪關係，應為起訴效力所及，本院自得併予審理，附此說
    明。又被告子○○前曾於九十二年間，因違反毒品危害防制
    條例案件，經原審法院以九十二年度訴字第一三六０號判決
    判處有期徒刑一年，於九十二年七月十一日確定，並於九十
    三年十二月十五日因縮刑期滿而執行完畢；丁○○前曾於九
    十二年間，因違反毒品危害防制條例案件，經原審法院以九
    十二年度訴字第二一一二號判決判處有期徒刑九月，於九十
    二年十二月二十九日確定，並於九十三年十一月六日縮刑期
    滿而執行完畢之事實，有臺灣高等法院被告前案紀錄表各一
    份在卷可按，其二人受有期徒刑之執行完畢，五年以內再犯
    有期徒刑以上之罪，均為累犯，應依（修正前）刑法第四十
    七條之規定，遞加重其刑。
四、原審認被告二人犯罪事證明確，予以論罪科刑，固非無見。
    惟原判決對於被告子○○所為如附表二所示之竊盜犯行未併
    予審理，自有未洽。被告子○○上訴意旨略以其並未攜帶兇
    器竊盜，且原審量刑過重云云，指摘原判決不當，為無理由
    。又查，被告二人為夫妻，育有子女，業據渠等供明在卷，
    理應端正自己行為以為子女楷模，竟因施用毒品缺錢花用而
    連續恣意行竊，惡性匪淺，所為除造成被害人財物之損失及
    生活之不便外，並影響社會秩序，原審僅分別量處被告子○○、丁○○有期徒刑一年、八月，尚屬過輕，檢察官上訴指
    摘原審量刑過輕，為有理由。復按刑法上之共同正犯，雖應
    就全部犯罪結果負其責任，但科刑時仍應審酌刑法第五十七
    條各款情狀，為各被告量刑輕重之標準，並非必須科以同一
    之刑（最高法院47年台上字第1249號判例意旨參照）。被告
    丁○○就附表一犯行部分，雖與被告子○○成立共同正犯關
    係，然其二人就行為分擔部分究竟輕重有別，揆之前開判例
    意旨，並非必須科以同一之刑，併予敘明。原判決既有上述
    可議之處，即屬無可維持，應由本院將原判決撤銷改判。爰
    審酌被告子○○、丁○○二人正值壯年，竟因施用毒品缺錢
    花用，而連續多次竊取他人之財物，動機可議，且嚴重干擾
    被害人等之經濟生活，對社會秩序影響非輕，被告子○○係
    下手行竊之人，相較於被告丁○○在旁負責把風，惡性較重
    ，被告子○○又連續單獨為附表二所示之竊盜犯行，及其二
    人犯後坦承部分犯行之態度等一切情狀，分別量處如主文第
    二項所示之刑，以示懲儆。末查，扣案之鐵鉗、鐵剪各一支
    ，係屬被告子○○所有，且係供其犯竊盜罪所用之物，業據
    被告子○○於原審審理時供承無訛，爰依（修正前）刑法第
    三十八條第一項第二款規定宣告沒收之。
據上論結，應依刑事訴訟法第三百六十九條第一項前段、第三百
六十四條、第二百九十九條第一項前段、第三百條，刑法第二條
第一項前段、（修正前）第二十八條、（修正刪除前）第五十六
條、第三百二十一條第一項第三款、（修正前）第四十七條、（
修正前）第三十八條第一項第二款，判決如主文。
本案經檢察官張秋源到庭執行職務。
中    華    民    國    95    年    9     月    7     日
               刑事第四庭  審判長法  官  洪  耀  宗
                                 法  官  劉  登  俊
                                 法  官  江  德  千
上列正本證明與原本無異。
不得上訴。
                                 書記官  吳  麗  琴
中    華    民    國    95    年    9    月    8    日
【附錄論罪科刑法條】
刑法第三百二十一條第一項第三款
 犯竊盜罪而有左列情形之一者，處六月以上、五年以下有期徒刑
：
三  攜帶兇器而犯之者。
                                                          Ｒ
附表一：子○○（不包括編號一部份）、丁○○二人竊盜明細
┌──┬───┬────┬────┬────┬───────┬───┐
│編號│被害人│竊盜時間│地    點│竊盜方法│竊得之財物    │備  註│
├──┼───┼────┼────┼────┼───────┼───┤
│ 一 │甲○○│九十四年│臺中市崇│攜帶屬於│咖啡色條紋手提│警卷第│
│    │      │九月二十│德路一段│兇器之鐵│包一只，現金五│四０、│
│    │      │五日凌晨│六（家樂│鉗、鐵剪│百元，身分證、│八四頁│
│    │      │一時三十│福大賣場│各一支撬│假期室內游泳俱│。被告│
│    │      │分許    │停車場）│開、破壞│樂部會員卡、統│子○○│
│    │      │        │        │被害人機│一超商ICASH卡 │此部分│
│    │      │        │        │車座墊後│、汽車駕照各一│所為業│
│    │      │        │        │竊取置物│張，信用卡（分│經檢察│
│    │      │        │        │箱內財物│別為華橋、玉山│官為不│
│    │      │        │        │（毀損部│及中國信託等銀│起訴處│
│    │      │        │        │分未據告│行）三張，假期│分確定│
│    │      │        │        │訴）    │室內游泳俱樂部│，不在│
│    │      │        │        │        │優待券九張    │本件起│
│    │      │        │        │        │              │訴、判│
│    │      │        │        │        │              │決範圍│
│    │      │        │        │        │              │內。  │
├──┼───┼────┼────┼────┼───────┼───┤
│ 二 │顏菁潁│九十五年│臺中市漢│攜帶屬於│橘色手提包一只│偵卷第│
│    │      │一月二十│口路四段│兇器之鐵│，現金一千六百│二十六│
│    │      │三日下午│門牌號碼│鉗、鐵剪│元，身分證及汽│頁反面│
│    │      │三時許  │二百四十│各一支進│車駕、行照（64│、警卷│
│    │      │        │號前    │入被害人│01-NC 號自小客│第三十│
│    │      │        │        │所駕駛之│車）各一張，「│四、七│
│    │      │        │        │自小客車│顏家榆」健保卡│十五頁│
│    │      │        │        │內行竊  │、AIG 信用卡、│      │
│    │      │        │        │        │第一銀行信用卡│      │
│    │      │        │        │        │、華南銀行支票│      │
│    │      │        │        │        │（票號：RC4267│      │
│    │      │        │        │        │230號，金額二 │      │
│    │      │        │        │        │千九百八十元）│      │
│    │      │        │        │        │、花旗銀行匯票│      │
│    │      │        │        │        │（票號：AU4655│      │
│    │      │        │        │        │1782號，金額一│      │
│    │      │        │        │        │百九十一元）各│      │
│    │      │        │        │        │一張，印章、印│      │
│    │      │        │        │        │鑑各一枚，黑色│      │
│    │      │        │        │        │皮夾、錢包及黑│      │
│    │      │        │        │        │銀色錢包各一個│      │
│    │      │        │        │        │，行動電話二支│      │
│    │      │        │        │        │（使用門號：09│      │
│    │      │        │        │        │00000000、0923│      │
│    │      │        │        │        │0000000號）   │      │
├──┼───┼────┼────┼────┼───────┼───┤
│ 三 │癸○○│九十五年│臺中市崇│ 同  上 │咖啡色手提包一│警卷第│
│    │      │一月三十│德路一段│        │只，現金一萬五│三十、│
│    │      │一日上午│與漢口路│        │千元，身分證、│七十一│
│    │      │十一時三│五段口  │        │健保卡及國道高│頁    │
│    │      │十分許  │        │        │速公路局后里站│      │
│    │      │        │        │        │識別證各一張，│      │
│    │      │        │        │        │駕照二張，信用│      │
│    │      │        │        │        │卡（分別為萬泰│      │
│    │      │        │        │        │、新光、玉山、│      │
│    │      │        │        │        │渣打及中國信託│      │
│    │      │        │        │        │等銀行）五張  │      │
├──┼───┼────┼────┼────┼───────┼───┤
│ 四 │壬○○│九十五年│臺中市漢│攜帶屬於│橘色皮包及黑色│偵卷第│
│    │      │三月七日│口路四段│兇器之鐵│手提袋各一只，│二十六│
│    │      │下午八時│與永興街│鉗、鐵剪│現金三千元，身│頁、警│
│    │      │許      │口      │各一支竊│分證、健保卡及│卷第三│
│    │      │        │        │取被害人│三信商銀提款卡│十八、│
│    │      │        │        │機車置物│各一張，信用卡│八十一│
│    │      │        │        │箱內財物│（分別為荷蘭銀│頁    │
│    │      │        │        │        │行、中國信託等│      │
│    │      │        │        │        │銀行）二張，印│      │
│    │      │        │        │        │章一枚，三信商│      │
│    │      │        │        │        │銀存摺一本，鑰│      │
│    │      │        │        │        │匙七支，相片、│      │
│    │      │        │        │        │底片          │      │
├──┼───┼────┼────┼────┼───────┼───┤
│ 五 │丑○○│九十五年│臺中市學│ 同  上 │咖啡色背包一只│偵卷第│
│    │      │三月十二│士路與美│（被害人│，門診收據二張│二十六│
│    │      │日下午九│德街口  │停妥機車│，署立臺中醫院│頁、警│
│    │      │時四十五│        │後，疏未│員工證、證明書│卷第二│
│    │      │分許    │        │將鑰匙拔│各一張，記事簿│十八、│
│    │      │        │        │下）    │一本，，行動電│六十八│
│    │      │        │        │        │話二支（使用門│頁    │
│    │      │        │        │        │號0000000000號│      │
│    │      │        │        │        │，NOKIA廠牌611│      │
│    │      │        │        │        │型；門號095808│      │
│    │      │        │        │        │0798號，Panaso│      │
│    │      │        │        │        │nic廠牌）     │      │
├──┼───┼────┼────┼────┼───────┼───┤
│ 六 │丙○○│九十五年│臺中市青│攜帶屬於│BONIA 廠牌黑色│警卷第│
│    │      │三月十三│島路三段│兇器之鐵│皮包一只，現金│三十六│
│    │      │日下午六│與文昌東│鉗、鐵剪│六千元，行動電│、七十│
│    │      │時五十分│五街口  │各一支竊│話一支（使用門│八頁  │
│    │      │許      │        │取被害人│號0000000000，│      │
│    │      │        │        │機車置物│MOTOROLA廠牌36│      │
│    │      │        │        │箱內財物│88型），筆記本│      │
│    │      │        │        │        │一本          │      │
├──┼───┼────┼────┼────┼───────┼───┤
│ 七 │己○○│九十五年│臺中市健│ 同  上 │黑色小皮包，現│偵卷第│
│    │      │三月十四│行路與民│        │金一萬六千元，│二十六│
│    │      │日下午一│權路口  │        │身分證及機車、│頁、警│
│    │      │時四十五│（興農超│        │汽車行照各一張│卷第三│
│    │      │分許    │市停車場│        │，「賴盈君」身│十二頁│
│    │      │        │）      │        │分證一張（除現│      │
│    │      │        │        │        │金外，其餘物品│      │
│    │      │        │        │        │事後均丟棄於臺│      │
│    │      │        │        │        │中市北屯區天津│      │
│    │      │        │        │        │路四段與柳陽東│      │
│    │      │        │        │        │、西街口之「東│      │
│    │      │        │        │        │光第二柳橋」下│      │
│    │      │        │        │        │圳溝          │      │
└──┴───┴────┴────┴────┴───────┴───┘
附表二：子○○竊盜明細
┌──┬───┬────┬────┬────┬───────┬───┐
│編號│被害人│竊盜時間│地    點│竊盜方法│竊得之財物    │備  註│
├──┼───┼────┼────┼────┼───────┼───┤
│一  │庚○○│九十五年│台中市西│被害人機│皮包一只內有駕│被害人│
│    │      │一月十五│區○○街│車未鎖，│照及現金三百元│領回皮│
│    │      │日十五時│、西屯路│掀開椅墊│              │包一只│
│    │      │許      │口      │竊取置物│              │      │
│    │      │        │        │箱內之物│              │      │
│    │      │        │        │品      │              │      │
├──┼───┼────┼────┼────┼───────┼───┤
│二  │辛○○│九十五年│台中市北│同上    │皮包一只內有駕│被害人│
│    │      │二月二十│區○○路│        │照、健保卡及現│領回皮│
│    │      │日十六時│東興市場│        │金一千五百元  │包一只│
│    │      │四十分許│內      │        │              │      │
├──┼───┼────┼────┼────┼───────┼───┤
│三  │戊○○│九十五年│台中市北│同上    │皮包一只內有駕│被害人│
│    │      │一月十二│區○○路│        │照及現金二千三│領回皮│
│    │      │日十五時│近英才路│        │百元          │包一只│
│    │      │三十分許│口      │        │              │      │
├──┼───┼────┼────┼────┼───────┼───┤
│四  │乙○○│九十五年│台中市北│同上    │皮包一只內有證│被害人│
│    │      │一月二十│區○○路│        │件及現金五百元│領回皮│
│    │      │一日十六│七六六巷│        │              │包一只│
│    │      │時許    │六十號前│        │              │      │
└──┴───┴────┴────┴────┴───────┴───┘


司法院資訊處製作；財團法人民間司法改革基金會備份。
